臺灣臺北地方法院刑事判決　　　　　　　93年度交訴字第83號
公　訴　人　臺灣臺北地方法院檢察署檢察官
被　　　告　甲○○
　　　　　　　　　　（另案於台灣台北監獄執行中）
上列被告因偽造文書等案件，經檢察官提起公訴（93年度偵字第
12448號 ），嗣因被告就被訴事實為有罪之陳述，經本院告知簡
式審判程序意旨，並聽取公訴人及被告之意見後，本院合議庭裁
定由受命法官獨任依簡式審判程序審理，判決如下：
    主  文
甲○○服用酒類，不能安全駕駛動力交通工具而駕駛，處罰金壹
萬元，如易服勞役，以佰元折算壹日；又連續行使偽造私文書
，足以生損害於公眾及他人，處有期徒刑肆月，如易科罰金，以
佰元折算壹日，如附表所示偽造之署押、印文均沒收。
    事  實
一、甲○○於民國91年1月21日晚間8時許，在台北市○○區○路
    邊攤與朋友飲用花雕酒1 瓶後，已達不能安全駕駛動力交通
    工具之程度，竟仍駕駛其子張錫銘所有之車牌號碼 EW-3100
    號自用小客車欲返回家，嗣於同日晚間10時12分許，行經台
    北市○○街與康定路口時，為警攔檢查獲，並對甲○○進行
    酒精測試，測得其呼氣酒精濃度高達每公升0.57毫克，已達
    不能安全駕駛之程度，詎甲○○當時因另案遭通緝中，為避
    免警方緝獲，竟出於行使偽造私文書之犯意，接續於警員對
    其進行酒測及接受台北市政府警察局萬華分局保安大隊詢問
    時，冒用其弟張仲光名義應訊，並在附表編號一至八所示文
    件上偽造「張仲光」之署名、指印後，再將其中偽造署名、
    指印，以表示張仲光收受舉發違反道路交通管理件通知單（
    下稱舉發通知單）、夜間偵訊同意書及逮捕通知書等表示收
    受該通知用意證明之私文書，持交承辦警員而行使之，足以
    生損害於警察機關偵查犯罪之正確性、監理機關裁罰違規駕
    駛人之真實性及張仲光。嗣甲○○於前開公共危險案件偵查
    中，復承前行使偽造私文書之概括犯意，委由不知情之刻印
    人員偽刻「張仲光」之印章1枚後，先於91年7月29日，在不
    詳地點，持以蓋用於附表編號九所示屬私文書之刑事聲請狀
    上，偽造「張仲光」之印文1 枚，表明該文書係以張仲光名
    義聲請延期開庭之不實內容後，持向承辦檢察官行使之，復
    於92年2月14 日，在不詳地點，於附表編號十所示屬私文書
    之信函上偽造「張仲光」署名，據以冒用張仲光名義陳報新
    址，並持向承辦檢察官行使之，均足生損害於刑事偵查之正
    確性及張仲光。
二、案經台灣台北地方法院檢察署檢察官自動檢舉偵辦。
    理  由
壹、程序方面：
    按本件被告甲○○所犯係死刑、無期徒刑、最輕本刑為3 年
    以上有期徒刑以外之罪，其於準備程序就前揭被訴事實為有
    罪之陳述，經受命法官告知簡式審判程序之旨，並聽取其與
    公訴人之意見後，本院認無不得或不宜改依簡式審判程序進
    行之處，爰依刑事訴訟法第273條之1第1 項、第284條之1，
    裁定本件由受命法官獨任進行簡式審判程序，合先敘明。
貳、實體方面：
一、訊據被告對於上揭事實均坦承不諱，核與證人張仲光（見偵
    (一)卷第20、37頁）、張錫銘（見偵(一)卷第40頁）之證述相符
    ，並有如附表所示之酒精濃度測定表、舉發通知單、逮捕通
    知書、詢問犯罪嫌疑人前告知書、夜間偵訊同意書、詢問（
    調查）筆錄、刑法第185條之3案件測試觀察紀錄表、解送人
    犯報告書（見偵(一)卷第5、7至12頁）、刑事聲請狀（見偵(一)
    卷第27頁）、信函（見偵(一)卷第35頁）各1 份附卷可稽，是
    依前述補強證據，足資擔保被告於本院審理時所為前開任意
    性自白具有相當程度之真實性，而得使本院確信被告前述自
    白與事實相符。揆諸刑事訴訟法第156條第1項「被告之自白
    ，非出於強暴、脅迫、利誘、詐欺、違法羈押或其他不正之
    方法，且與事實相符者，得為證據」及第2 項「被告之自白
    ，不得作為有罪判決之唯一證據，仍應調查其他必要之證據
    ，以察其是否與事實相符」規定，本院自得採為論科之依據
    ，從而，本件事證明確，被告之犯行均堪認定，應予依法論
    科。
二、按刑法第185條之3係抽象危險犯，行為人客觀上已達不能安
    全駕駛之程度，且主觀上知其飲酒可能造成不能安全駕駛結
    果，竟仍放任自己駕駛，即應認有故意，而該當該罪。至於
    是否達「不能安全駕駛之程度」之認定，應依具體個案之實
    際情形判斷之，依目前醫學一致見解，吐氣酒精濃度達每公
    升0.25毫克以上時，將使駕駛人產生複雜之技巧障礙、駕駛
    能力變壞之行為表現，肇事比率比一般未飲酒時高出2 倍；
    吐氣酒精濃度達每公升0.5 毫克以上時，將使駕駛人產生說
    話含糊、腳步不穩之行為表現，肇事比率比一般未飲酒時高
    出七倍；吐氣酒精濃度達每公升0.55毫克以上時，將使駕駛
    人產生平衡感與判斷力障礙升高之行為表現，肇事比率比一
    般未飲酒時高出10倍；甚而如吐氣酒精濃度達每公升0.75毫
    克時，駕駛人將產生明顯酒醉、步履蹣跚之行為狀態，其肇
    事比率比一般高25倍；並認為吐氣酒精濃度達每公升0.55毫
    克以上時，即達絕對「不能安全駕駛之程度」。因該0.55毫
    克之數值，係經由實際偵測所得之統計值，為經驗科學上所
    肯定之客觀實驗數據，是以該數值作為絕對不能安全駕駛之
    標準，不僅不違反經驗法則，且免舉證之困難。準此，若吐
    氣酒精濃度達每公升0.55毫克以上時，應認已達不能安全駕
    駛之程度，而被告呼氣酒精濃度為每公升0.57毫克，依前揭
    說明，確已達不能安全駕駛之程度。
三、次按被告在警員製發之舉發通知單（含移送聯、通知聯、迴
    覆聯）、逮捕通知書及夜間偵訊同意書之簽章欄內偽造「張
    仲光」署押表示簽收後，交付予員警，已就該文書之內容有
    所主張，並表示收受該單據之意，足以生損害於警察機關偵
    查犯罪之正確性、監理機關裁罰違規駕駛人之真實性及張仲
    光，其冒用張仲光名義偽造如附表編號九十所示之刑事聲請
    狀、信函等文書後，再持向承辦檢察官行使，亦足生損害於
    刑事偵查之正確性及張仲光。是核被告所為，係犯刑法第18
    5條之3公共危險罪及同法第216條、第210條之行使偽造私文
    書罪。被告於附表編號一至八所示之文件上偽造多枚張仲光
    之署名、指印，其行為時、地密接，侵害法益相同，各行為
    間之獨立性極為薄弱，依一般社會健全觀念難以分離，顯係
    基於單一犯意接續所為，應包括於一行為予以評價，為接續
    犯之一罪。其偽造印章、印文、署押之行為係偽造私文書之
    部分行為；其偽造私文書後進而行使，偽造之低度行為應為
    行使之高度行為所吸收，均不另論罪。其利用不知情之刻印
    人員偽刻「張仲光」印章，係間接正犯。其於附表所示編號
    二三五所示時、地之行使偽造私文書犯行與其後於附表編號
    九十所示先後多次行使偽造私文書之犯行，時間緊接，方法
    相同，觸犯構成要件相同之罪，顯係基於概括犯意為之，為
    連續犯，應依刑法第56條規定，以一罪論，並加重其刑。被
    告所犯上開公共危險及連續行使偽造私文書2 罪間，犯意各
    別，行為互異，應予分論併罰。起訴意旨雖未敘及被告如附
    表編號九十所示之連續偽造私文書犯行，然業據檢察官聲請
    擴張此部分犯罪事實，且此部分犯行與起訴事實既具有連續
    犯之裁判上一罪關係，應為起訴效力所及，本院自應併予審
    究。爰審酌被告有詐欺、偽造文書、違反票據法、藥物藥商
    管理法等多項前科，素行不良，有台灣高等法院被告全國前
    案紀錄表1 份在卷可參，詎仍不知警惕，其明知於服用酒類
    ，酒後呼氣中酒精濃度高達每公升0.57毫克，已處於不能安
    全駕駛動力交通工具之狀態，竟仍漠視自己安危，更枉顧公
    眾行車之安全，駕車上路，實無足取，復於警方攔檢時，冒
    用其弟張仲光名義應訊，圖卸刑責，進而偽造署押、印文、
    行使偽造私文書，足生損害於司法偵查之正確性及張仲光之
    權益，自應受相當程度之刑事非難；惟考量其於本院審理中
    坦承犯行，態度良好，甚具悔意等一切情狀，分別量處如主
    文所示之刑，並諭知易服勞役及易科罰金之折算標準，以資
    懲儆。另偽造之「張仲光」印章，並未扣案，且被告供稱業
    已滅失，故不另為沒收之諭知。至如附表所示偽造之張仲光
    署押、印文，均應依刑法第219 條規定，併予宣告沒收之，
    附此敘明。
據上論斷，應依刑事訴訟法第273條之1第1項、 第299條第1項前
段，刑法第56條、第216條、第210條、第185條之3、 第41條第1
項前段、第42條第2 項、第219條，罰金罰鍰提高標準條例第2條
，判決如主文。
本案經檢察官張智堯到庭執行職務。
中　　華　　民　　國　　94　　年　　2 　　月　　25　　日
                       刑事第十三庭  法  官  鍾素鳳
以上正本證明與原本無異。
如不服本判決，應於判決送達後10日內向本院提出上訴狀（應抄
附繕本）。
                                     書記官  朱良燦
中　　華　　民　　國　　94　　年　　2 　　月　　25　　日
附表：
┌──┬────────┬───────────┬──────────┐
│編號│偽造之時、地    │  文書或文件名稱      │  偽造之署押及數量  │
├──┼────────┼───────────┼──────────┤
│一  │91.1.21.晚間10時│酒精濃度測定表        │「張仲光」署名1枚、 │
│    │12分許 (台北市萬│                      │指印5枚             │
│    │華區○○街與康定│                      │                    │
│    │路口)           │                      │                    │
├──┼────────┼───────────┼──────────┤
│二  │同上            │舉發通知單 (移送聯、通│「張仲光」署名共3枚 │
│    │                │知聯及迴覆聯)         │                    │
│    │                │                      │                    │
├──┼────────┼───────────┼──────────┤
│三  │91.1.21晚間10時 │逮捕通知書(第二聯)    │「張仲光」署名及指印│
│    │許 (台北市政府警│                      │各1枚               │
│    │察局保安警察大隊│                      │                    │
│    │第二中隊辦公室) │                      │                    │
├──┼────────┼───────────┼──────────┤
│四  │91.1.21晚間10時3│詢問犯罪嫌疑人前告知書│「張仲光」署名及指印│
│    │0分許(地點同上) │                      │各1枚               │
│    │                │                      │                    │
│    │                │                      │                    │
│    │                │                      │                    │
├──┼────────┼───────────┼──────────┤
│五  │同上            │夜間偵訊同意書        │「張仲光」署名及指印│
│    │                │                      │各1枚               │
│    │                │                      │                    │
│    │                │                      │                    │
├──┼────────┼───────────┼──────────┤
│六  │91.1.21晚間10時4│詢問(調查)筆錄        │「張仲光」署名2枚及 │
│    │0分許(地點同上) │                      │指印3枚             │
│    │                │                      │                    │
├──┼────────┼───────────┼──────────┤
│七  │91.1.21晚間10時4│刑法第185條之3案件測試│「張仲光」署名及指印│
│    │1分許(地點同上) │觀察紀錄表            │各1枚               │
│    │                │                      │                    │
├──┼────────┼───────────┼──────────┤
│八  │91.1.21晚間11時2│解送人犯報告書        │「張仲光」署名及指印│
│    │5分許(地點同上) │                      │各1枚               │
│    │                │                      │                    │
├──┼────────┼───────────┼──────────┤
│九  │91.7.29(地點不詳│刑事聲請狀            │「張仲光」印文1枚   │
│    │)               │                      │                    │
│    │                │                      │                    │
├──┼────────┼───────────┼──────────┤
│十  │92.2.14(地點不詳│信函                  │「張仲光」署名1枚   │
│    │)               │                      │                    │
│    │                │                      │                    │
└──┴────────┴───────────┴──────────┘
附錄本判決論罪之法條：
刑法第185條之3
服用毒品、麻醉藥品、酒類或其他相類之物，不能安全駕駛動力
交通工具而駕駛者，處1年以下有期徒刑、拘役或3萬元以下罰金
。
刑法第210條
偽造、變造私文書，足以生損害於公眾或他人者，處5年以下有
期徒刑。
刑法第216條
行使第210條至第215條之文書者，依偽造、變造文書或登載不實
事項或使登載不實事項之規定處斷。
刑法第219條
偽造之印章、印文或署押，不問屬於犯人與否，沒收之。
